【裁判字號】    97,抗,24
【裁判日期】    970123
【裁判案由】    聲明異議
【裁判全文】
臺灣高等法院刑事裁定                    97年度抗字第24號
抗  告  人
即  受刑人  甲○○
上列抗告人因聲明異議案件，不服臺灣基隆地方法院中華民國96
年11月30日裁定（96年度聲字第796號），提起抗告，本院裁定
如下：
    主  文
抗告駁回。
    理  由
一、聲明異議意旨略以：受刑人在高雄工作，並未回家，家中母
    親年老不識字，亦未告知收到任何文件，故不知已遭通緝，
    應該符合減刑規定，懇請予以減刑，讓受刑人安心執行云云
    。
二、按通緝犯乃惡意逃避法律制裁，本無接受裁判及悔改之意，
    如嗣後經逮捕到案仍施予減刑，不啻有鼓勵民眾藐視法律之
    誤識，且對減刑條例施行前，因不知政府即將辦理減刑而自
    動到案服刑完畢之受刑人，因無法享受減刑寬典，尤難謂平
    ，為維護法律尊嚴及消弭上述不公平現象，爰定明依減刑條
    例應減刑之通緝犯須於一定期限內自動歸案接受偵查、審判
    或執行，始能獲減刑寬典，中華民國96年罪犯減刑條例第5
    條之立法理由著有明文，且於中華民國96年罪犯減刑條例第
    5條明定：「本條例施行前，經通緝而未於中華民國96年12
    月31日以前自動歸案接受偵查、審判或執行者，不得依本條
    例減刑」，即依本條例應減刑之通緝犯須於前揭規定之期限
    內自動歸案接受偵查、審判或執行，始能獲邀減刑寬典。查
    本件受刑人甲○○前因違反毒品危害防制條例案件，經原法
    院簡易庭法官於95年11月7日，以95年基簡字第1022號案件
    ，判處有期徒刑4月，並經原法院合議庭於96年3月13日，以
    95年簡上字第148號案件，駁回其上訴而在案；詎該案移送
    台灣基隆地方法院檢察署執行時，受刑人因拒不到案執行而
    逃匿，經該署檢察官於96年5月21日核發基檢堂執丙緝字第
    455號通緝書而通緝在案。嗣受刑人於96年11月7日為警緝獲
    到案，並非自動到警局報到等情，業經受刑人供明（96年度
    執緝字第471號卷附96年11月8日檢察官訊問筆錄第1頁），
    並有該檢察署96年11月22日基檢堂執丙銷字第1080號撤銷通
    緝書影本1紙在卷可稽，且經原法院依職權調卷查明屬實。
    顯見受刑人於通緝後係遭緝捕到案，而非「自動歸案」接受
    執行，核與中華民國96年罪犯減刑條例第5條減刑要件不符
    ，原審據上理由駁回受刑人之異議，經核於法並無違誤。抗
    告意旨仍執陳詞，指摘原裁定不當，為無理由，應予駁回。
據上論斷，依刑事訴訟法第412條，裁定如主文。
中    華    民    國    97    年    1     月    23    日
                  刑事第十五庭審判長法  官  吳昭瑩
                                    法  官  李釱任
                                    法  官  蘇隆惠
以上正本證明與原本無異。
如不服本裁定，應於收受送達後五日內向本院提出抗告狀。
                                    書記官  吳玉華
中    華    民    國    97    年    1     月    23    日


司法院資訊處製作；財團法人民間司法改革基金會備份。
